臺灣屏東地方法院刑事判決　　　　　　　 96年度訴字第403號
公　訴　人　臺灣屏東地方法院檢察署檢察官
被　　　告　甲○○
　　　　　　　　　　　（現另案在監執行）
上列被告因違反毒品危害防制條例案件，經檢察官提起公訴（96
年度毒偵字第383 號），被告於準備程序中就被訴事實為有罪之
陳述，本院合議庭裁定改依簡式審判程序審理，判決如下：
    主  文
甲○○施用第一級毒品，處有期徒刑拾月。扣案含有海洛因成分
之藥鏟壹支，沒收銷燬之。
　　事　實
一、甲○○前於民國93年間因施用毒品案件，經本院以93年度毒
    聲字第513 號裁定送觀察、勒戒後，認有繼續施用毒品傾向
    ，再經本院以93年度毒聲字第594 號裁定送戒治處所施以強
    制戒治，嗣強制戒治逾6 個月以上，戒治成效良好，無繼續
    強制戒治之必要，於94年5 月25日釋放出所，由臺灣屏東地
    方法院檢察署檢察官以94年度戒毒偵字第71號為不起訴處分
    確定。詎其猶不知悔改，仍未戒除毒癮，於強制戒治執行完
    畢釋放後，5 年內復基於施用第一級毒品海洛因之犯意，自
    96年1 月初某日起至96年2 月23日14時許止，以每2 至3 天
    施用1 次之頻率，將海洛因加礦泉水稀釋後以注射針筒注射
    之方式，在屏東縣新園鄉五房村堤防旁及屏東縣新園鄉等不
    詳處所，反覆施用海洛因多次。嗣於96年2 月26日13時15分
    許，因另案遭通緝，為警在屏東縣新園鄉○○村○○路老人
    會館前查獲，並扣得含有海洛因成分之藥鏟1 支，始知上情
    。
二、案經屏東縣警察局東港分局報請臺灣屏東地方法院檢察署檢
    察官偵查起訴。
    理　由
一、本件被告甲○○所犯係死刑、無期徒刑、最輕本刑為3 年以
    上有期徒刑以外之罪，其於本院準備程序中就被訴事實為有
    罪之陳述，經法官告知被告簡式審判程序之旨，並聽取公訴
    人、被告之意見後，由本院合議庭依刑事訴訟法第273 條之
    1 第1 項規定，裁定由受命法官獨任進行簡式審判程序，先
    予敘明。
二、上開事實，業據被告坦承不諱，且被告為警查獲時採尿送驗
    結果呈嗎啡（即海洛因水解後之反應）之陽性反應，有臺灣
    檢驗科技股份有限公司96年3 月15日KＺ000000000000號濫用
    藥物尿液檢驗報告1 紙在卷可證。又扣案之藥鏟1 支，經警
    以臺灣尖端先進生技醫藥股份有限公司之檢驗試劑檢驗結果
    ，呈嗎啡之陽性反應，確含有第一級毒品海洛因成分之事實
    ，有初步檢驗報告單1 紙在卷可稽，上述鑑驗結果，均係檢
    驗機關本於專業知識及以精密儀器或科學檢驗方法所得之結
    論，自可憑信，足見被告自白與事實相符，堪以採信。又被
    告前於93年間因施用毒品案件，經本院以93年度毒聲字第51
    3 號裁定送觀察、勒戒後，認有繼續施用毒品傾向，再經本
    院以93年度毒聲字第594 號裁定送戒治處所施以強制戒治，
    嗣強制戒治逾6 個月以上，戒治成效良好，無繼續強制戒治
    之必要，於94年5 月25日釋放出所，由臺灣屏東地方法院檢
    察署檢察官以94年度戒毒偵字第71號為不起訴處分確定，此
    有臺灣屏東地方法院檢察署刑案資料查註紀錄表、全國施用
    毒品案件紀錄表及臺灣高等法院被告全國前案紀錄表各1 份
    在卷可參。從而，本件事證明確，被告犯行洵堪認定。
三、查海洛因屬毒品危害防制條例第2 條第2 項第1 款所稱之第
    一級毒品，不得持有、施用，被告竟持以施用，核其所為，
    係犯同條例第10條第1 項之施用第一級毒品罪。其施用前持
    有海洛因之低度行為，應為施用之高度行為所吸收，不另論
    罪。被告雖有多次施用第一級毒品海洛因之犯行，惟按刑事
    法若干犯罪行為態樣，本質上原具有反覆、延續實行之特徵
    ，立法時予以特別歸類，定為犯罪構成要件之行為要素，則
    行為人基於概括之犯意，在密切接近之一定時、地持續實行
    之複次行為，倘依社會通念，客觀上認為符合一個反覆、延
    續性之行為觀念者，於刑法評價上，即應僅成立一罪，學理
    上所稱「集合犯」之職業性、營業性或收集性等具有重複特
    質之犯罪均屬之（最高法院95年度台上字第1079號判決參照
    ）。又依毒品危害防防制條例第2 條第1 項所規定之「毒品
    」的定義，可知毒品，因有高度之成癮性及濫用性，即一方
    面因「耐藥性」的影響，導致行為人必須逐漸增加施用劑量
    ，方能達成主觀之相同效果；他方面則因「生理依賴性」及
    「心理依賴性」的影響，導致行為人對毒品產生強烈渴求，
    終至不能根絕。職此，立法實務固以戒斷行為人之毒癮（包
    括身癮及心癮）為其首要；惟倘行為人曾經刑事處遇方式助
    其戒斷毒癮，猶再犯施用毒品，足見原所據以實施之治療程
    序，顯然不能收其實效，是乃明定應依法追訴處罰。據此可
    知，施用毒品之行為本身，顯然具有反覆性及延續性之特徵
    ；準此，「施用」即屬此類犯罪之常態，倘認「施用」，為
    數罪評價，恐與刑罰之過度評價禁止原則相悖。基此，於刑
    法評價上，「施用」毒品應僅成立「集合犯」之實質一罪。
    爰審酌被告素行非佳，經觀察、勒戒後，仍未能戒除毒癮，
    顯見其無戒毒悔改之意，惟念其施用毒品乃自戕行為，及其
    施用毒品之期間、次數、犯罪後坦認犯行，態度尚稱良好等
    一切情狀，量處如主文所示之刑。扣案含有海洛因成分之藥
    鏟1 個，因與第一級毒品海洛因無法析離，應依毒品危害防
    制條例第18條第1 項前段規定，沒收銷燬之。
四、至公訴事實另以：被告甲○○除有上開經論罪科刑之施用毒
    品犯行外，於95年10月19日後某日起至96年1 月初某日止之
    期間內，尚有多次施用毒品之犯行等語。惟遍查全卷尚無被
    告係自95年10月19日後某日起開始施用之自白，而卷附尿液
    檢驗報告，依目前之科學研究技術，僅能證明被告曾於採尿
    前數天內施用海洛因毒品，至於其施用之次數、時間及採尿
    前數天內以外之時間是否吸食毒品，亦無從自該檢驗報告得
    知，故不能以卷附之尿液檢驗報告證明被告於上開期間內，
    尚有除前揭論罪科刑部分以外之施用海洛因毒品犯行。此外
    復查無證據證明被告確有公訴人所指此部份犯行，惟公訴意
    旨認此部分與前揭經論罪科刑部分（即前述於96年1 月初某
    日起迄至96年2 月23日14時許止之施用毒品犯行）乃屬集合
    犯之實質上一罪關係，爰不另為無罪之諭知，附此敘明。
據上論斷，應依刑事訴訟法第273 條之1 第1 項、第299 條第 1
項前段，毒品危害防制條例第10條第1 項、第18條第1 項前段，
判決如主文。
本案經檢察官鍾仁松到庭執行職務。
中　　華　　民　　國　　96　　年　　5 　　月　　16　　日
                  刑事第二庭  法  官   蘇碧珠
上正本證明與原本無異。
如不服本判決應於收受本判決送達後10日內向本院提出上訴書狀
，其未敘述上訴理由者，並得於提起上訴後10日內向本院補提理
由書狀（均須按他造當事人之人數附繕本）「切勿逕送上級法院
」
中　　華　　民　　國　　96　　年　　5 　　月　　16　　日
                              書記官   賀燕花
附錄本案論罪科刑法條全文
毒品危害防制條例第10條第1項：
施用第一級毒品者，處6月以上5年以下有期徒刑。
